【裁判字號】    95,交上訴,83
【裁判日期】    950919
【裁判案由】    公共危險等
【裁判全文】
臺灣高等法院刑事判決                95年度交上訴字第83號
上  訴  人  臺灣臺北地方法院檢察署檢察官
被      告  乙○○
上列上訴人因被告公共危險等案件，不服臺灣臺北地方法院95年
度交訴字第18號，中華民國95年5月30日第一審判決（起訴案號
：臺灣臺北地方法院檢察署94年度偵字第19509號），提起上訴
，本院判決如下：
    主  文
原判決關於過失傷害部分撤銷。
乙○○過失傷害人，處拘役伍拾玖日，如易科罰金，以參佰元折
算壹日。
其他上訴駁回。
    事  實
一、乙○○於民國94年7月26日下午4時40分，駕駛車牌號碼5D-7
    576號自用小客車，沿台北市中山區大直橋第二車道由南往
    北方向行駛，行經明水路匝道口前，本應注意駕駛汽車應遵
    守道路交通標線之指示，於禁止變換車道路段，不得任意變
    換車道，應讓直行車先行，並注意安全距離，依當時情形，
    日間有自然光線，視距良好，路面無缺陷、無障礙物，並無
    不能注意之情事，竟疏於注意，行經畫有雙白實線分隔同向
    車道，禁止變換車道之明水路匝道口前，未禮讓直行車先行
    及注意安全距離，違規變換車道駛入慢車道，適戴麒峰騎乘
    車牌號碼CRR-326號重型機車，沿大直橋第3車道由南往北方
    向行駛，因乙○○突然向右變換車道，速踩煞車向右偏閃，
    致行駛於戴麒峰右後方，由甲○所騎乘疏未保持安全距離之
    車牌號碼BFB-728號重型機車閃避不及，而擦撞戴麒峰所騎
    乘機車之右側車身，致甲○人車倒地受有左股骨骨折之傷害
    。
二、案經甲○訴由台北市政府警察局中山分局報告台灣台北地方
    法院檢察署檢察官偵查起訴。
    理  由
一、被告乙○○於原審及本院準備程序辯稱：其變換車道時有打
    方向燈並減速，並未突然變換車道，係戴麒峰、甲○未保持
    行車適當距離，變換車道處，其行車道一側係白實線，另一
    側車道係白虛線云云。
二、經查：
１、被告於前開時間，於台北市中山區大直橋上行駛於第2車道
    由南往北方向行駛，在將下明水路匝道處，突然右切跨越雙
    白實線變換車道，致證人戴麒峰緊急煞車閃避，業經證人即
    騎乘車牌號碼CRR-326號重機車行駛於第三車道之證人戴麒
    峰、及騎乘另一部機車跟隨於告訴人甲○機車左後方之證人
    陳怡伶證述明確（偵查卷第53頁、第54頁、第60頁、第61頁
    ），證人戴麒峰、陳怡伶亦證稱被告駕駛之車輛有打方向燈
    及煞車乙節，核與被告部分辯解相符，顯見證人戴麒峰、陳
    怡伶之證述並無偏頗，益證證人戴麒峰所證被告突然跨越雙
    白實線向右切換車道屬實。證人戴麒峰、陳怡伶雖稱被告有
    打方向燈、減速，惟不影響被告於上開時、地，在不得變換
    車道之路段變換車道，並未讓直行車先行之事實認定，被告
    於原審準備程序亦坦承跨越雙白實線之違規行為（原審卷第
    11頁背面），而畫設白實線之路段已逼近下匝道口處，被告
    若未於該處變換車道，即不及自該處下匝道，是證人戴麒峰
    指被告突然變換車道，亦與當時之客觀情狀相符。被告事後
    改辯稱其違規行為，係跨越一側白實線、一側白虛線之路段
    云云，並非可採。況依現場照片所示（偵查卷第40頁），在
    畫設雙白實線路段之前，被告行進車道之右側，係白虛線與
    白實線並列設之路段，而靠近被告一側係畫白實線，依道路
    交通標誌標線號誌設置規則第150條第1項第1款第10目規定
    ，白虛線與白實線並列設於路段中，用以隔同向車道，白實
    線側禁止變換車道或跨越。依此規定，被告亦不得在該畫設
    白虛線與白實線之路段變換車道，被告所辯，其行為亦屬違
    法。此外，並有道路交通事故現場圖及經證人戴麒峰、陳怡
    伶標註被告車輛變換車道地點之現場照片在卷可稽（偵查卷
    第31頁、第40頁）。
２、按汽車在雙向4車道行駛時，變換車道，應讓直行車先行，
    並注意安全距離；又汽車在超過4車道之道路、調撥車道或
    雙向車道不對稱之道路，除依第1項各款規定行駛外，並應
    依道路交通標誌、標線、號誌之指示行駛；次按雙白實線設
    於路段中，用以分隔同向車道，並禁止變換車道。道路交通
    安全規則第98條第1項第6款、第3項、道路交通標誌標線號
    誌設置規則第149條第1項第1款第7目分別定有明文。被告為
    領有駕駛執照之人，自應對上開交通規則知之甚詳，而案發
    當時天候晴、日間自然光線、柏油路面、乾燥、無缺陷、無
    障礙物、視距良好，有上揭道路交通事故調查報告表（一）
    可憑（偵查卷第35頁），並無不能注意之情事，詎被告竟疏
    未注意，在畫設雙白實線處，違規變換車道，復未禮讓直行
    之證人戴麒峰與其後方之告訴人等車輛先行，並保持安全距
    離，致證人戴麒峰、告訴人接續緊急煞車發生踫撞，被告之
    駕駛行為自屬違反道路交通規則，而有過失。
３、被告前開違規行為，致證人戴麒峰緊急煞車，並造成行車於
    證人戴麒峰右後方之告訴人煞車不及，而撞及證人戴麒峰騎
    乘之機車排氣管護罩，證人戴麒峰之機車右側排氣管護罩因
    而破裂，有證人戴麒峰之機車照片附卷可稽（偵查卷第41頁
    ）；告訴人亦因此受有左股骨骨折之傷害，有榮民總醫院94
    年8月2日診斷證明書可憑（偵查卷第29頁）。而交通法規本
    當由用路人共同遵守，方能確立全體用路人之交通安全，被
    告既未遵守交通規則，綜合當時所存在之一切事實，一般情
    形下，被告違法之交通行為，引致證人戴麒峰、告訴人緊急
    煞車閃避發生踫撞，並不違經驗法則，被告之行為自與證人
    戴麒峰、告訴人2部機車發生踫撞，致告訴人受傷，有相當
    因果關係。肇事時證人戴麒峰之機車雖未踫撞被告之小客車
    ，然與證人戴麒峰機車採取之避險走向有關，是證人戴麒峰
    之避險行為雖未踫撞被告之車，卻牽累告訴人之行車安全，
    自不以證人戴麒峰之機車未踫撞被告之車，即斷言被告之過
    失行為與告訴人之受傷無相當因果關係。
４、綜上，事證明確，被告犯行堪以認定。
三、核被告所為，係犯行為時刑法第284條第1項前段之過失傷害
    罪。被告行為後，刑法施行法增訂第1條之1：「中華民國94
    年1月7日刑法修正施行後，刑法分則編所定罰金之貨幣單位
    為新台幣。94年1月7日刑法修正時，刑法分則編未修正之條
    文定有罰金者，自94年1月7日刑法修正施行後，就其所定數
    額提高為30倍。但72年6月26日至94年1月7日新增或修正之
    條文，就其所定數額提高為3倍。」並於95年7月1日施行。
    刑法第284條第1項前段之罰金刑部分，因上開包裹式修正之
    規定，應認亦隨同修正；惟比較新舊法，對被告並無利或不
    利，依刑法第2條第1項規定，適用行為時刑法第284條第1項
    前段規定論罪。
四、原審認被告之過失行為與告訴人之受傷無因果關係，認事用
    ，尚有未洽，檢察官上訴指摘原判決此部分不當，為有理由
    ，自應由本院將原判決關於過失傷害部分撤銷。爰審酌被告
    過失程度、對告訴人所造成之傷害、尚未賠償告訴人之損害
    、智識程度、犯後之態度等一切情狀，量處拘役59日，並諭
    知易科罰金之折算標準。又查被告犯罪時之刑法第41條第1
    項前段規定：「犯最重本刑為5年以下有期徒刑以下之刑之
    罪，而受6個月以下有期徒刑或拘役之宣告，因身體、教育
    、職業、家庭之關係或其他正當事由，執行顯有困難者，得
    以1元以上3元以下折算1日，易科罰金。」有關易科罰金折
    算標準，依修正前罰金罰鍰提高標準條例第2條前段（現已
    刪除）規定，就其原定數額提高為100倍折算1日，則本件被
    告行為時之易科罰金折算標準，應以銀元300元折算1日，經
    折算為新台幣後，應以新台幣900元折算為1日。惟95年7月1
    日修正施行之刑法第41條第1項前段則規定：「犯最重本刑
    為5年以下有期徒刑以下之刑之罪，而受6個月以下有期徒刑
    或拘役之宣告者，得以新台幣1千元、2千元或3千元折算1日
    ，易科罰金。」比較修正前後之易科罰金折算標準，以95年
    7 月1日修正施行前之規定，較有利於被告，依刑法第2條第
    1 項前段，適用修正前刑法第41條第1項前段規定，諭知易
    科罰金之折算標準。
五、公訴意旨另以：被告於事實欄所載時、地肇事致告訴人受有
    左股骨骨折之傷害後，竟未下車查看，旋即加速逃逸，因認
    被告涉有刑法第185條之4肇事逃逸罪嫌云云。訊據被告於本
    院準備程序辯稱：因車禍未撞及其車，其乃駕車離去，並非
    肇事逃逸等語。經查：被告違規變換車道，並未發生與證人
    戴麒峰、告訴人所駕駛機車踫撞之結果，業如前述，被告因
    認車禍之發生與其無關而逕自離去，並無違常情，尚難認其
    係肇事故意逃逸。被告前開所辯，非無足採，此外復查無其
    他積極證據足證被告確有檢察官所指明知肇事而逃逸之犯行
    ，既不能證明被告犯罪，自應為被告無罪之諭知。原審以被
    告此部分之犯罪，尚屬不能證明而為被告無罪之諭知，其認
    事用法並無違誤，檢察官此部分之上訴，非有理由，應予駁
    回。
六、被告經合法傳喚，無正當理由不到庭，爰不待其陳述，逕行
    判決。
據上論斷，應依刑事訴訟法第369條第1項前段、第364條、第368
條、第371條、第299條第1項前段、刑法第2條第1項、行為時刑
法第284條第1項前段、第41條第1項前段、行為時罰金罰鍰提高
標準條例第1條前段、第2條，判決如主文。
本案經檢察官鄭銘謙到庭執行職務。
中    華    民    國    95    年    9     月    19    日
                  刑事第十三庭  審判長法  官 曾德水
                                      法  官 范清銘
                                      法  官 杜惠錦
以上正本證明與原本無異。
檢察官就肇事逃逸部分，如不服本判決，應於收受送達後十日內
向本院提出上訴書狀，其未敘述上訴之理由者並得於提起上訴後
十日內向本院補提理由書（均須按他造當事人之人數附繕本）。
被告不得上訴。
                                      書記官 楊秋鈴
中    華    民    國    95    年    9    月     19    日
附錄：本案論罪科刑法條全文
刑法第284條第1項前段
因過失傷害人者，處6月以下有期徒刑、拘役或5百元以下罰金。


司法院資訊處製作；財團法人民間司法改革基金會備份。
